臺灣新竹地方法院民事判決  
110年度訴字第589號
原      告  陳以旋  

被      告  魏欣怡  
上列當事人間請求損害賠償事件，經原告提起刑事附帶民事訴訟
，由本院刑事庭裁定移送前來(109年度附民字第484號)，本院於
民國110年9月2日言詞辯論終結，判決如下：
    主  文
被告應給付原告新臺幣參佰柒拾柒萬捌仟元，及自民國一○九年
十一月七日起至清償日止，按週年利率百分之五計算之利息。
訴訟費用由被告負擔。
本判決於原告以新臺幣壹佰貳拾陸萬元為被告供擔保後，得假執
行。
    事實及理由
壹、程序部分：
    按訴狀送達後，原告不得將原訴變更或追加他訴，但擴張或
    減縮應受判決事項之聲明者，不在此限，民事訴訟法第255 
    條第1項但書第3款定有明文。本件原告起訴時聲明請求：被
    告應給付原告新臺幣（下同）398萬8千元，及自刑事附帶民
    事起訴狀繕本送達翌日起至清償日止，按週年利率5％計算之
    利息。嗣於民國110年9月2日言詞辯論期當庭減縮請求之金
    額為377萬8千元，利息則不變（見本院卷第34頁）。經核原
    告僅係減縮應受判決事項之聲明，應予准許。
貳、實體部分：
一、原告起訴主張：
  ㈠兩造於106年間因同事關係而結識，被告明知其無投資期貨及
    外匯管道，自106年5月間起，竟基於意圖為自已不法所有之
    詐欺取財犯意，接續向原告佯稱其友人「蘇胖」可投資期貨
    及外匯，即可獲利云云，致原告陷於錯誤而同意投資，並接
    續於附表所示之日期，以附表所示之匯款方式，將附表所示
    之金額，匯至附表所示之被告帳戶內，原告受有金錢損害共
    計398萬8千元。嗣原告向被告要求返還投資款項，被告先給
    付17萬元，之後再返還4萬元，現原告仍受有377萬8千元之
    損害未獲賠償。至於被告所稱110年6月16日匯款1萬元部分
    ，雖已匯入原告帳戶，但原告帳戶竟因此被列為警示帳戶，
    帳戶內款項遭到凍結而無法領取，故該1萬元不能認為被告
    已經賠償。又被告前開詐欺取財犯行，經臺灣新竹地方檢察
    署（下稱新竹地檢）檢察官以109年度偵字第4480號提起公
    訴，經本院以109年度易字第784號刑事判決判處被告有期徒
    刑2年8月在案。
  ㈡被告前開詐欺行為，侵害原告財產權，致原告受有377萬8千
    元之損害，爰依侵權行為之法律關係，請求被告如數賠償，
    並聲明：⑴被告應給付原告377萬8千元，及自刑事附帶民事
    起訴狀繕本送達翌日起至清償日止，按週年利率5％計算之利
    息；⑵願供擔保，請准宣告假執行。　
二、被告則以：
    對於刑事判決沒有意見，伊除了給付17萬元外，自110年3月
    11日至同年6月16日又陸續還款5萬元，其中1筆1萬元款項，
    係伊於網路上賣包包，請買方於110年6月16日匯入原告帳戶
    內，原告有說該帳戶因此被凍結，伊同意該筆1萬元不算入
    返還範圍內，另伊願意分期按月給付原告5千元至1萬元不等
    之金額等語，資為抗辯。
三、本院之判斷：
  ㈠原告主張被告於上開時間以前述方式實施詐騙，致原告陷於
    錯誤，於附表所示匯款日期、方式、陸續匯款至附表所示被
    告帳戶內，因此受有398萬8千元損害一節，業經本院依職權
    調取新竹地檢107年度他字第3866卷、109年度偵字第4480號
    卷及本院109年度易字第784號刑事案件全卷，有郵政入戶匯
    款申請書翻拍照片、原告中國信託商業銀行帳戶存款交易明
    細、手寫之資金往來紀錄、中華郵政股份有限公司108年5月
    21日儲字第1080115360號函所附被告所申辦之帳號0000000-
    0000000號之客戶歷史交易明細單、台新國際商業銀行108年
    9月5日台新作文字第10825009號函所附被告所申辦之帳號00
    000000000000號之開戶基本資料及交易明細表、原告於106
    年6月5日匯入戶名為被告之無摺存款之存款人收執聯等附於
    上開偵審卷內足佐，復為被告所不爭執，而被告上揭所為，
    業經本院以109年度易字第784號判決被告犯詐欺取財罪，處
    有期徒刑2年8月，有刑事判決在卷可參，堪認原告前開主張
    之事實為真正。
  ㈡按因故意或過失，不法侵害他人之權利者，負損害賠償責任
    ；故意以背於善良風俗之方法，加損害於他人者亦同，民法
    第184條第1項定有明文。又侵權行為乃對於被害人所受之損
    害，由加害人予以填補，俾回復其原有財產狀態之制度（最
    高法院86年度台上字第1705號判決意旨參照）。本件被告基
    於詐欺取財之犯意，以虛偽之事實向原告誆稱參與投資外匯
    及期貨即可獲取利潤，致原告陷於錯誤，陸續匯款共398萬8
    千元至被告指定之帳戶，被告確有詐欺詐取之侵權行為至明
    ，且被告行為與原告所受損害間具有相當因果關係，職是，
    原告依侵權行為之法律關係，請求被告賠償其所受之損害，
    於法自屬有據。其次，被告抗辯其賠償17萬元後，又於110
    年陸續還款5萬元，為原告所不否認，但110年6月16日匯入
    原告帳戶之1萬元，係被告於網路賣包包之買家所匯，原告
    帳戶因此被列為警示帳戶，被告對此亦無爭執，被告並同意
    該1萬元不算入返還之款項內(見本院卷第34頁)，是被告已
    經賠償原告之金額為21萬元，原告主張其仍受有377萬8千元
    之損害，亦堪可信。從而，原告請求被告賠償377萬8千元，
    為有理由，應予准許。　　
  ㈢次按給付無確定期限者，債務人於債權人得請求給付時，經
    其催告而未為給付，自受催告時起，負遲延責任；其經債權
    人起訴而送達訴狀，或依督促程序送達支付命令，或為其他
    相類之行為者，與催告有同一之效力；遲延之債務，以支付
    金錢為標的者，債權人得請求依法定利率計算之遲延利息；
    應付利息之債務，其利率未經約定，亦無法律可據者，週年
    利率為5％；民法第229條第2項、第233條第1項本文、第203
    條分別定有明文。本件原告所為之請求，係以支付金錢為標
    的，除未約定利率，復未約定給付期限，是原告就其因被告
    所為侵權行為之損害賠償金額，請求自刑事附帶民事起訴狀
    繕本送達翌日即109年11月7日起（109年11月6日送達，見附
    民卷）至清償日止，按年息5％計算之利息，即屬有據。
四、綜上，原告依侵權行為之法律關係，請求被告給付377萬8千
    元，及自109年11月7日起至清償日止，按週年利率5％計算之
    利息，要屬有據，應予准許。
五、原告陳明願供擔保，聲請宣告假執行，合於法律規定，爰酌
    定相當之擔保金額宣告之。
六、本件為刑事附帶民事訴訟，免納裁判費用，至本院言詞辯論
    終結時，亦無公示送達費用、證人日旅費等訴訟費用之產生
    ，惟依法仍應依民事訴訟法第78條規定，諭知訴訟費用由敗
    訴之被告負擔，以備將來如有訴訟費用發生時，得以確定其
    數額，爰諭知如主文第2 項所示。
中　　華　　民　　國　　110 　年　　9 　　月　　16 　日 
                 民事第一庭    法　官　李珮瑜
以上正本係照原本作成。
如對本判決上訴，須於判決送達後20日內向本院提出上訴狀。如
委任律師提起上訴者，應一併繳納上訴審裁判費。
中　　華　　民　　國　　110 　年　　9 　　月　　16 　日
                                書記官　鄧雪怡
　　　　　　　　　　　　　　　　
附表：
編號 匯款日期 匯款方式/帳戶 匯入帳戶 匯款金額 （新臺幣） 1 106年6月5日  陳以旋中國信託商業銀行帳號000-0000000000000號帳戶轉帳匯款右列金額至右列帳戶 魏欣怡中華郵政股份有限公司帳號00000000000000號帳戶 5萬元     5萬元   2 106年6月5日 陳以旋以提領現金利用中華郵政無摺存款之方式存款右列金額至右列帳戶      10萬元 3 106年6月6日  陳以旋中國信託商業銀行帳號000-0000000000000號帳戶轉帳匯款右列金額至右列帳戶  5萬元 4 106年11月6日    5萬元 5 106年11月8日    1萬元 6 106年11月22日    4萬元 7 106年11月27日    5萬元     5萬元 8 106年12月4日  臨櫃現金匯款右列金額至右列帳戶  10萬元 9 106年12月14日    15萬元 10 106年12月19日  陳以旋中國信託商業銀行帳號000-0000000000000號帳戶轉帳匯款右列金額至右列帳戶  2萬元 11 107年3月6日  陳以旋中國信託商業銀行帳號000-0000000000000號帳戶轉帳匯款右列金額至右列帳戶 魏欣怡台新國際商業銀行 000-0000000000000000號帳戶 5萬元     5千元 12 107年3月15日    5萬元     5萬元     1萬元 13 107年3月16日    8千元 14 107年3月20日    2千元 15 107年3月21日  臨櫃匯款右列金額至右列帳戶 魏欣怡中華郵政股份有限公司 00000000000000號帳戶 100萬元 16 107年3月28日    200萬元 17 107年5月23日  陳以旋中國信託商業銀行帳號000-0000000000000號帳戶轉帳匯款右列金額至右列帳戶  5萬元       1萬5千元 18 107年6月4日    2萬8千元 總計   398萬8千元